# 线性代数基础

## 列向量

$$
\vec v=
\begin{bmatrix}
    v_1 \\
    v_2 \\
\end{bmatrix}
$$

$$
\vec w=
\begin{bmatrix}
    w_1 \\
    w_2 \\
\end{bmatrix}
$$

为了方便起见，如不作特殊说明，以下行向量均为列向量。

向量加法：$\vec v+\vec w=(v_1+w_1,v_2+w_2 )$

数乘：$k \vec v=(k v_1,k v_2)$

线性组合$c\vec v+d\vec w$

向量点积或内积：$\vec v·\vec w=v_1w_1+v_2w_2$ ，点积为零，向量正交（垂直）。

长度：$||\vec v||=\sqrt{\vec v·\vec v}$

单位向量：$\vec u=\frac{\vec v}{||\vec v||}$

正交：$\vec v^T·\vec w=0$

## 矩阵运算规则

矩阵A，B，C 满足加法交换律，分配律和结合律，乘法结合律和分配律，指数运算法则（$A^0=I$）

通常不满足乘法交换律

$$
AB\ne BA
$$

例外：$AI=IA$

```{r}
I <- matrix(data = c(1,0,0,0,1,0,0,0,1),nrow = 3)
I
x <- c(6,4,2)

# 矩阵乘法
I %*% x

# 转置
t(I)
```

## 单位矩阵

主对角线都是1，其余都是0。

$$ I= \begin{bmatrix}  1 & 0 & ... & 0 & 0 \\ 0 & 1 & ... & 0 & 0 \\ \vdots & \vdots & &\vdots & \vdots & \\ 0 & 0 & ... & 1 & 0 \\ 0 & 0 & ... & 0 & 1 \\ \end{bmatrix} $$

对于单位矩阵 $I\vec x=\vec x$ 恒成立。

## 线性方程组

矩阵A，：$A\vec x=\vec b$

```{r}
solve(I,x)
```

线性组合$x_1\vec u+x_2\vec v+x_3\vec w$改写成矩阵乘向量，矩阵$A$的**列的线性组合**

$$
A=
\begin{bmatrix}
 \vec u&\vec v&\vec w
\end{bmatrix}
=
\begin{bmatrix}
 u_1 & v_1 & w_1 \\
 u_2 & v_2 & w_2 \\
 u_3 & v_3 & w_3 \\
\end{bmatrix}
$$

$$
\vec x=
\begin{bmatrix}
    x_1\\
    x_2\\
    x_3\\
\end{bmatrix}
$$

矩阵的列的线性组合：

$$
{\begin{bmatrix}
\vec u&\vec v&\vec w
\end{bmatrix}}
\begin{bmatrix}
    x_1\\
    x_2\\
    x_3\\
\end{bmatrix}=x_1\vec u+x_2\vec v+x_3\vec w
$$

$$
\vec b=
\begin{bmatrix}
    b_1\\
    b_2\\
    b_3\\
\end{bmatrix}=
\begin{bmatrix}
    x_1u_1+x_2v_1+x_3w_1 \\
    x_1u_2+x_2v_2+x_3w_2  \\
    x_1u_3+x_2v_3+x_3w_3 \\
\end{bmatrix}
$$

也可以用行的方法，矩阵$A$的每一行乘向量$\vec x$，即计算每一**行与**$\vec x$**的点积**。

$$
\begin{bmatrix}
(u_1,v_1,w_1)·(x_1,x_2,x_3) \\
(u_2,v_2,w_2)·(x_1,x_2,x_3) \\
(u_3,v_3,w_3)·(x_1,x_2,x_3) \\
\end{bmatrix}
$$

## 消元法（elimination）

消元法求解线性方程组$A\vec x=\vec b$：

1.  利用第一式使得第一主元以下都变成0：$a_{11}$ 是第一个主元，$a_{i1}/a_{11}$ 是乘数，消去其余所有方程的$x_1$ ，使得（i，1）单元为0，i≥2

2.  利用新的第二式使得第二主元以下都变成0：第二个主元是变换后的$a_{22}'$，使得（i，2）单元为0，i≥3。

3.  列3到n：以此类推，使得下三角单元为0，找到n个主元，得到一个上三角系统$U$ ，系统由底部向上求解，反向代入法$U\vec x=\vec c$ 。

主元不可为零，否则无解或无限多解。若主元位置是0，交换非零单元行。

消元矩阵$E_{ij}$ 是从单位矩阵$I$ 开始，把位置$i,j$ 的0 换成了非零乘数$-l_{ij}$，从行i减去行j的 $l$ 倍。

$$
l_{ij}=\frac{第i行要消去的单元}{主元(pivot)：执行消元的第j行的第一个非零系数}
$$

消元矩阵乘A**x**=**b**的顺序$E_{21},E_{31},...,E_{n1}$，然后$E_{32},E_{42},...,E_{n1}$，以此类推。

行交换矩阵$P_{ij}$：将$I$ 的第i行与第j行交换。左乘$P_{ij}$ ，交换行i与行j

## 逆矩阵

当$A$ 是可逆矩阵，$A\vec x=\vec b$ 的解是$\vec x=A^{-1}\vec b$。

若矩阵A有逆矩阵，则$A^{-1}A=I 且AA^{-1}=I$。

```{r}
A <- matrix(c(1, 2, 3, 4), nrow = 2)

A_inverse <- solve(A)
A_inverse
A%*%A_inverse
A_inverse%*%A

A_det <- det(A)
A_det == 0


solve(A,c(0,0))
```

可逆性：

1.  消元法：A必须有n个非零主元(允许交换行)。

2.  代数法：$det(A)\ne 0$。

3.  线性方程：$A\vec x=\vec 0$ 必须是唯一解$\vec x=\vec 0$。

矩阵A，B可逆，则$(AB)^{-1}=B^{-1}A^{-1}$

Gauss-Jordan Elimination :

$$ A^{-1}[A\ \ \ I]=[I\ \ \ A^{-1}] $$

## 消元=分解

$A=LU$，下三角$L$的对角线都是1，乘数$l_{ij}$ 在对角线下方。

$$
\begin{aligned}
L\vec c =&\vec b\\
U\vec x=&\vec c\\
L(U\vec x)=&L\vec c\\
A\vec x=&\vec b
\end{aligned}
$$

## 特征值与特征向量（eigen）

$$
A\vec x=\lambda \vec x
$$

其中$\vec x$ 是特征向量，数$\lambda$ 是矩阵的一个特征值。

特征值方程式：

$$
det(A-\lambda I)=0
$$

特征向量：对于每个特征值λ求解$(A-λI)\vec x=\vec 0$，得到一个特征向量。维持相同的方向。

行列式为零，奇异矩阵（$A-\lambda I$）

::: callout-note
n个特征值的乘积等于行列式。

n个特征值的和等于矩阵的迹（主对角线单元的和）
:::

```{r}
y <- eigen(A)
y$values
y$vectors
```

## 奇异值分解（singular value decomposition, SVD）

$$
\begin{aligned}
\\A=&U\Sigma V^T \\
=&
\begin{bmatrix}
u_1 & u_2 & \dots & u_r
\end{bmatrix}
\begin{bmatrix}    
\sigma_1 &  &  \\    
& \ddots &  \\    
 &  & \sigma_r \\
\end{bmatrix} 
\begin{bmatrix}
v_1^T\\
v_2^T\\
\vdots\\
v_r^T\\
\end{bmatrix}\\
=&\sum\sigma_iu_iv_i^T
\end{aligned}
$$

$u$是左奇异向量（$AA^T$的单位特征向量），$v$是右奇异向量（$A^TA$的单位特征向量），$\sigma$ 是$r$个奇异值（$AA^T与A^TA的相同特征值\lambda=\sigma^2的平方根$）。

::: callout-note
$AA^T\mu_i=\sigma_i^2\mu_i$，

$A^TA\nu_i=\sigma_i^2\nu_i$,

$A\nu_i=\sigma_i\mu_i$
:::
