# 概率论基础

## 古典概率

样本点（sample point）是每一次随机试验的结果，用 $\omega$ 表示。

```{r}
# 假设随机试验是抛掷硬币
w1 <- "正面"
w2 <- "反面"
```

样本空间（sample space）是所有样本点的集合，用$\Omega=\{\omega_{i};i=0,1,2,... \}$表示。

```{r}
space<- c(w1=w1,w2=w2)
space
```

随机事件（random event）是样本空间中满足一定条件的子集（$\Omega$的子集），用大写字母 $A,B,C,...$表示。

一个样本点的集合称为简单事件（simple event），用 $\Omega=\{\omega\}$ 表示。

若干个简单事件的集合称为混合事件（composite event）。

全集 $\Omega$ 称为必然事件（deterministic event）。

空集（null set） $\emptyset$ 称为不可能事件（impossible event）。

### 事件的运算

1.  包含关系（containment） ：Venn diagram

    i.  $A\subseteq B$

    ii. $A\supseteq B$

2.  并集（$A\cup B$）

3.  交集（$A\cap B$，$AB$ ）

4.  补集（$\bar A$）

5.  互斥事件 $A\cap B=\emptyset$

6.  对立（互补）事件 $A\cap B=\emptyset$ 且 $A\cup B=\Omega$

### 排列组合

组合（combination）：$C_n^k =\binom{n}{k} =\frac {n!}{k!(n-k)!}$

```{r}
choose(5,3)
```

排列（permutation）：$P_n^k =k!\binom{n}{k} =\frac {n!}{(n-k)!}$

### 概率的运算法则

加法定理

$$
P(A\cup B)=P(A)+P(B)-P(A\cap B)
$$

条件概率 conditional probability

$$
P(B|A)=\frac{P(AB)}{P(A)}
$$

推出乘法定理 $P(A B)=P(A)\times P(B|A)$

独立性（积的概率等于各自概率的积）

$$
P(B|A)=P(B) \ 或者\  P(A)=0\\
P(AB)=P(A) \times P(B)
$$

### 全概率公式

（给定A~i~发生，B的加权平均条件概率）

$$P(B)=\sum_{i=1}^{n}P(A_i)P(B|A_i)$$

### 贝叶斯公式

条件概率定义与全概率公式的推论

逆概率公式（后验概率）

$$P(A_k |B)=\frac{P(A_k)P(B|A_k)}{\sum_{i=1}^{n}P(A_i)P(B|A_i)}$$

## 离散型随机变量

离散型随机变量的全部可能取值只有有限多个或可列无穷多个。

离散型随机变量的概率分布列：

$$P(X=x_k)=p_k \ ,\ \  (k=1,2,…)$$

累计分布函数：

$$F(x) =P(X≤x)= \sum_{x_k≤x}p_k$$

随机变量的数学期望或均值：

$$E(X)=\sum_{k}x_k p_k\ ,\ \ (k=1,2,...)$$

方差：

$$Var(X)=\sum_{k}(x_k-\mu)^2 p_k$$

### 二项分布 {style="color:red"}

二项试验

$$
X\sim B(n,\pi)
$$

概率质量函数（pmf）：

$$P(X=k)=p_k=C_n^k\pi^k(1-\pi)^{n-k} \ ，\ \ (k=0,1,...,n)$$

其中n表示独立试验的次数，$\pi$ 表示成功概率。

累计概率：至多k~0~次成功的概率

$$F(X)=P(X≤k_0)=\sum_{k=0}^{k_0} p_k$$

至少k~0~次成功的概率

$$P(X≥k_0)=\sum_{k=k_0}^{n} p_k$$

期望：$E(X)=n\pi$

方差：$Var(X)=n\pi(1-\pi)$

```{r}
binom <- function(n,p){
    ggplot() +
        geom_line(data.frame(x = 0:n, 
                      y = dbinom(0:n, size = n, prob = p)), 
           mapping=aes(x = x, y = y),
           color="red")+
        geom_line(data.frame(x = 0:n, 
                      y = pbinom(0:n, size = n, prob = p)), 
           mapping=aes(x = x, y = y),
           color="blue")
}

binom(30,0.5)

```

### 超几何分布

概率分布律：

$$P(X=k)=p_k=\frac {\binom{r}{k}\binom{N-r}{n-k}}{\binom{N}{n}} \ ，\ \ (k=0,1,...,r)$$

r为N中表示合格的元素个数，N-r表示不合格的元素个数，超几何分布考虑在n次无放回的试验中，k个合格n-k个不合格的概率。

期望：$E(X)=\frac{nr}{N}$

### 多项式分布

概率：$P(X_1=n_1,...,X_i=n_i,...,X_k=n_k)=\frac {n!}{n_1!...n_i!...n_k!}\pi_1^{n_1}...\pi_i^{n_i}...\pi_k^{n_k}$

$$
X \sim M(n,\pi_1,\pi_2,...,\pi_k)
$$

其中$n=n_1+n_2+...+n_k$ 表示独立试验的次数，$\pi_k$ 表示$k$ 个互斥结果的成功概率。

期望($A_i 与 -A_i$)：$\mu_{A_i}=n\pi_{A_i}$

方差($A_i 与 -A_i$)：$\sigma_{A_i}^2=n\pi_{A_i}(1-\pi_{A_i})$

### 泊松分布

特定时间段或某空间段内事件发生的次数

$$
X\sim P(\lambda)
$$ 概率分布列：

$$P(X=k)=p_k=\frac {\lambda ^k}{k!}e^{-\lambda} \ ,\ \ (\lambda > 0;k=0,1,…)$$

其中$\lambda$ 表示单位时间/空间罕见事件发生的期望值。

期望：$\mu=\lambda$

方差：$Var(X)=\lambda$

### 二项分布近似泊松分布

当$n(n≥100)$足够大，$\pi(\pi ≤0.01)$ 足够小，二项分布的均值 $n\pi$ 与方差$n\pi(1-\pi)\approx n\pi$ 近似相等，此时的二项分布近似$\lambda=n\pi$ 的泊松分布。

$$
P(X=k)=C_n^k \pi^k(1-\pi)^{n-k} \approx \frac{\lambda ^k}{k!}e^{-\lambda}
$$

## 连续型随机变量

对于随机变量X，如果存在一个定义在（-∞，+∞）上的非负函数f(x)，使得对于任意实数x，总有：累计分布函数（cdf）：

$$F(x)=P(X≤x)=\int_{-\infty}^{x}f(t)dt$$

概率：$P(a≤X≤b)=\int_{a}^{b}f(x)dx$

概率密度函数（pdf）：$f(x)$

期望：$E(X)\equiv\mu =\int_{-\infty}^{+\infty}xf(x)dx$

方差：$Var(X)\equiv \int_{-\infty}^{+\infty}(x-\mu)^2f(x)dx$

### 正态分布 {style="color:red"}

概率密度函数（pdf）：$f(x)=\frac {1}{\sigma\sqrt{2\pi}}e^{-\frac{(x-\mu)^2}{2\sigma^2}}（-\infty ＜x ＜+\infty）$

累计分布函数（cdf）:$F(x)=P(X≤x)=\int_{-\infty}^{x}f(t)dt=\frac{1}{\sqrt{2\pi}\sigma}\int_{-\infty}^{x}e^{-\frac{(t-\mu)^2}{2\sigma^2}}dt\ (-\infty＜x＜+\infty)$

$$
X \sim N(\mu,\sigma^2)
$$

### 标准正态分布

$$
Z=\frac {X-\mu}{\sigma} \sim \ N(0,1)
$$

pdf：$\varphi (z)=\frac{1}{\sqrt{2\pi}}e^{-\frac{z^2}{2}} (-\infty＜z＜+\infty)$

cdf：$\Phi(z)=P(Z≤z)=\int_{-\infty}^{z}\varphi (\nu )d\nu =\frac{1}{\sqrt{2\pi}}\int_{-\infty}^{z}e^{-\frac{\nu^2}{2}}dt\ (-\infty＜z＜+\infty)$

```{r}
# 标准正态分布
norm <- function(mu=0,sigma=1,...){
  ggplot() + xlim(c(mu-4*sigma,mu+4*sigma)) +
    geom_function(fun = dnorm, args = list(mean = mu, sd = sigma), color="red")+
        scale_y_continuous(limits = c(0,1))+
    geom_function(fun = pnorm,color="blue")
}
norm()        # Area Under the Curve (AUC) = 1
```

### 正态性的检验

#### 直方图/茎叶图

直方图：钟形分布（bell-shaped distribution）

```{r}
mtcars$mpg
h<-hist(mtcars$mpg,breaks = 12)
x<-seq(min(mtcars$mpg),max(mtcars$mpg),by=0.001)
y<-dnorm(x,mean=mean(mtcars$mpg),sd=sd(mtcars$mpg)) #密度曲线  f(x)=(F(i)/n)/ΔXi
y<-y*diff(h$mids[1:2])*length(mtcars$mpg)  # f(x)*ΔXi*n  正态分布
lines(x,y,col="blue")
```

茎叶图（Stem-and-Leaf Plot）

```{r}
stem(mtcars$mpg,scale = 1)
length(mtcars$mpg)
```

#### P-P图/Q-Q图

P-P图是累计相对频率的观测值（x轴）与理论值（y轴）的散点图；

Q-Q图是分位数的观测值（x轴）与理论值（y轴）的散点图。

```{r}
library(ggpubr)
ggqqplot(mtcars$mpg)  #  直线 
```

#### 矩量法（Moment Method）

偏度=0 且 超值峰度=0

$$
H_0:总体偏度系数\gamma_1=0 或者总体峰度系数\gamma_2=0
$$

$$
z_i=\frac{g_i-0}{\sigma_{g_i}}  \ \ \ \ 临界值z_{1-\alpha/2}
$$

#### Shapiro-Wilk检验（小样本）

```{r}
shapiro.test(mtcars$mpg)  
```

#### Kolmogorov-Smirnov检验（Lilliefors correction 大样本）

```{r}
ks.test(rnorm(1000),"pnorm")
```

```{r}
x <- rnorm(50) 
y <- runif(50) 
ks.test(x, y)  # perform ks test

x <- rnorm(50)
y <- rnorm(50)
ks.test(x, y) 
```

### 二项分布近似正态分布

当$n\pi(1-\pi)≥5 且X\sim B(n,\pi)$时，$P(a≤X≤b)近似等于X\sim N(n\pi,n\pi(1-\pi))在区间(a-0.5,b+0.5)上的曲线下面积$。

$$
Z=\frac{x-\mu}{\sigma}=\frac{x-n\pi}{\sqrt{n\pi(1-\pi)}}
$$

```{r}
library(patchwork)
binom(30,0.5)|norm(mu=15,sigma = 7.5)
```

### 泊松分布近似正态分布

当$\lambda≥10 且X\sim P(\lambda)$时，$P(a≤X≤b)近似等于X\sim N(\lambda,\lambda)在区间(a-0.5,b+0.5)上的曲线下面积$。

$$
Z=\frac{x-\mu}{\sigma}=\frac{x-\lambda}{\sqrt{\lambda}}
$$

### 医学参考区间
