# t 检验

## 假设

1.  **正态性假设 (Normality)**：

    -   两组数据应来自正态分布的总体。对于大样本（通常 n \> 30），由于中心极限定理，即使数据不完全符合正态分布，t 检验通常仍然稳健。

2.  **方差齐性假设 (Homoscedasticity)**：

    -   两组数据的方差应该相等。如果方差不相等，需使用 Welch's t-test，它不假设方差齐性。

3.  **独立性假设 (Independence)**：

    -   样本中的观测应相互独立，一个观测的值不应影响另一个观测的值。

## t检验类型

-   **单样本t检验** (One-sample t-test): 用于比较单个样本的均值与已知的总体均值之间的差异。

-   **独立样本t检验** (Independent samples t-test): 用于比较两个独立样本的均值差异。

-   **配对样本t检验** (Paired samples t-test): 用于比较同一组受试者在两个不同条件下的均值差异。

```{r}
library(tidyverse)
ggplot() + xlim(-10,10) +
    geom_function(mapping = aes(color="normal Distribution"),
                  fun = dnorm, args = list(mean = 0, sd = 1),
                   )+
    geom_function(mapping = aes(color="t Distribution"),
                  fun = dt, args = list(df = 1 ,ncp=0), 
                 )+
    scale_color_manual(values = c("normal Distribution" = "red",
                                  "t Distribution" = "blue"))+
    labs(color = "Distribution")
```

t 检验（Student‘s t test），主要用于小样本（n\<30），标准差未知的正态分布总体。在进行t检验之前，可以先通过正态性检验 `shapiro.test()`

## 数据来源

> 2017.临床研究中的统计分析和图形表达实例详解 第2版

## 单样本 t 检验

在数据符合正态分布的前提下使用单样本t-test来比较一组样本的均值和已知(理论/总体)均值，所谓的已知均值能来自于之前的实验数据或者理论值。根据研究问题(原假设)的不同又分为双尾(不等)和单尾检验(大于或者小于)

$$t=\frac{\bar X-\mu_0}{S /\sqrt n} \sim t(\nu=n-1) $$

它是一种参数检验，用于检验样本均值是否可以合理地为总体均值或特定值。

```{r}
Hb <- c(11.3,15.0,15.0,13.5,12.8,10.0,11.0,12.0,13.0,14.0)

shapiro.test(Hb)
t.test(Hb, mu=14.02)
```

```{r}
t_test_two_sided <- function(data,mu,level=0.95,...){
    
    bar_X <- mean(data,na.rm = T)
    sd <- sd(data, na.rm = T)
    n=length(data)
    se=sd/sqrt(n)
    t_statistic <- (bar_X-mu)/se
    p_value <- 2*(1-pt(abs(t_statistic),df=n-1))
    t_critical <- qt((1-(1-level)/2),df = n-1)
    CI_lower <- bar_X - t_critical * se
    CI_upper <- bar_X+ t_critical * se
    CI <- paste0(level*100,"% confidence interval: ","[",CI_lower,",",CI_upper,"]",sep = "")
    
    output <- data.frame(
        均值=bar_X,
        标准差=sd,
        标准误=se,
        t=t_statistic,
        df=n-1,
        p_value=p_value,
        CI=CI

    )
    return(output)
    
}


t_test_two_sided(Hb, mu=14.02)
```

## 配对样本t检验

$$
H_0:\mu_{\bar d}=0
$$ $$
t=\frac{\bar d- \mu_{\bar d}}{S_d /\sqrt n} \sim t(\nu) 
$$ 其中$d= X_2-X_1,\mu_{\bar d}=0$。

```{r}
df <- data.frame(
    before = c(36,46,53,57,65,60,42,45,25,55,51,59),
    after = c(45,64,66,57,70,55,70,45,50,80,60,60)
)
shapiro.test(df$before)
shapiro.test(df$after)
t.test(df$after,df$before,paired = TRUE)
```

## 独立样本的均值差异

### 正态性

### 方差齐性——F检验

$$H_0:\frac{\sigma_1^2}{\sigma_2^2}=1$$

$$
F=\frac{\frac {(n_1-1)S_1^2}{\sigma_1^2}/(n_1-1)}{\frac {(n_2-1)S_2^2}{\sigma_2^2}/(n_2-1)}=(\frac{S_1^2}{S_2^2})(\frac{\sigma_2^2}{\sigma_1^2})=\frac{S_1^2}{S_2^2}\sim F(\nu_1,\nu_2),\nu_1=n_1-1,\nu_2=n_2-1
$$

```{r}
test_group = c(10.2, 8.9, 10.1, 9.2, -0.8, 10.6, 6.5, 11.2, 9.3, 8.0, 10.7, 9.5, 12.7, 14.4, 11.9)
healthy_group = c(5.0, 6.7, -1.4, 4.0, 7.1, -0.6, 2.8, 4.3, 3.7, 5.8, 4.6, 6.0, 4.1, 5.1, 4.7)
# 检验两个样本的方差是否相等
var.test(test_group, healthy_group)

# car::leveneTest()
```

### 方差齐——t检验

$$H_0:\mu_1-\mu_2=0$$

$$
t=\frac{(\bar X_1-\bar X_2)-(\mu_1-\mu_2)}{S_{\bar X_1-\bar X_2}}=\frac{\bar X_1-\bar X_2}{S_C\sqrt{(\frac{1}{n_1}+\frac{1}{n_2})}}
$$

其中，$S_c^2=\frac{(n_1-1)S_1^2+(n_2-1)S_2^2}{n_1+n_2-2}$

```{r}
# 方差齐
t.test(test_group, healthy_group, conf.level = 0.95, var.equal = TRUE)
```

### 方差不齐—— Approximation t 检验

$$H_0:\mu_1-\mu_2=0$$

$$
t'=\frac{(\bar X_1-\bar X_2)-(\mu_1-\mu_2)}{\sqrt{\frac{S_1^2}{n_1}+\frac{S_2^2}{n_2}}}=\frac{\bar X_1-\bar X_2}{\sqrt{\frac{S_1^2}{n_1}+\frac{S_2^2}{n_2}}}\sim t(\nu ')
$$

#### Welch /Satterthwaite t-test

强调自由度

$$
v'=\frac{(\frac{S_1^2}{n_1}+\frac{S_2^2}{n_2})^2}{\frac{(\frac{S_1^2}{n_1})^2}{n_1-1}+\frac{(\frac{S_2^2}{n_2})^2}{n_2-1}}(舍入到最近整数)
$$

```{r}
# 假设方差不齐，使用Welch t检验
t.test(test_group, healthy_group, conf.level = 0.95)
```
