# t 检验

## 假设

1.  **正态性假设 (Normality)**：

    -   两组数据应来自正态分布的总体。对于大样本（通常 n \> 30），由于中心极限定理，即使数据不完全符合正态分布，t 检验通常仍然稳健。

2.  **方差齐性假设 (Homoscedasticity)**：

    -   两组数据的方差应该相等。如果方差不相等，需使用 Welch's t-test，它不假设方差齐性。

3.  **独立性假设 (Independence)**：

    -   样本中的观测应相互独立，一个观测的值不应影响另一个观测的值。

## t检验类型

-   **单样本t检验** (One-sample t-test): 用于比较单个样本的均值与已知的总体均值之间的差异。

-   **独立样本t检验** (Independent samples t-test): 用于比较两个独立样本的均值差异。

-   **配对样本t检验** (Paired samples t-test): 用于比较同一组受试者在两个不同条件下的均值差异。

```{r}
ggplot() + xlim(-10,10) +
    geom_function(mapping = aes(color="normal Distribution"),
                  fun = dnorm, args = list(mean = 0, sd = 1),
                   )+
    geom_function(mapping = aes(color="t Distribution"),
                  fun = dt, args = list(df = 1 ,ncp=0), 
                 )+
    scale_color_manual(values = c("normal Distribution" = "red",
                                  "t Distribution" = "blue"))+
    labs(color = "Distribution")
```

t 检验（Student‘s t test），主要用于小样本（n\<30），标准差未知的正态分布总体。在进行t检验之前，可以先通过正态性检验 `shapiro.test()`

## 单样本 t 检验

在数据符合正态分布的前提下使用单样本t-test来比较一组样本的均值和已知(理论/总体)均值，所谓的已知均值能来自于之前的实验数据或者理论值。根据研究问题(原假设)的不同又分为双尾(不等)和单尾检验(大于或者小于)

$$t=\frac{\bar X-\mu_0}{S /\sqrt n} \sim t(\nu=n-1) $$

它是一种参数检验，用于检验样本均值是否可以合理地为总体均值或特定值。

```{r}
x<- dplyr::filter(PlantGrowth,group=="ctrl")
summary(x$weight)

shapiro.test(x$weight)
t.test(x$weight, mu=5)
```

```{r}
t_test_two_sided <- function(data,mu,level=0.95,...){
    
    bar_X <- mean(data,na.rm = T)
    sd <- sd(data, na.rm = T)
    n=length(data)
    se=sd/sqrt(n)
    t_statistic <- (bar_X-mu)/se
    p_value <- 2*(1-pt(abs(t_statistic),df=n-1))
    t_critical <- qt((1-(1-level)/2),df = n-1)
    CI_lower <- bar_X - t_critical * se
    CI_upper <- bar_X+ t_critical * se
    CI <- paste0(level*100,"%置信区间: ","[",CI_lower,",",CI_upper,"]",sep = "")
    
    output <- list(
        均值=bar_X,
        标准差=sd,
        标准误=se,
        t=t_statistic,
        df=n-1,
        p_value=p_value,
        CI=CI

    )
    return(output)
    
}


t_test_two_sided(x$weight,mu = 5)
```

## 配对样本t检验

$$
H_0:\mu_{\bar d}=0
$$ $$
t=\frac{\bar d- \mu_{\bar d}}{S_d /\sqrt n} \sim t(\nu) 
$$ 其中$d= X_2-X_1,\mu_{\bar d}=0$。

```{r}
df <- tribble(
    ~id,~baseline,~ten_days_later,~d,
    1,58.27,120.61,62.34,
    2,59.51,126.33,66.82,
    3,53.84,108.35,54.51,
    4,54.70,139.99,85.29,
    5,54.03,115.29,61.26,
    6,61.29,146.96,85.67,
    7,54.72,115.64,60.92,
    8,70.43,124.62,54.19,
    9,66.45,121.40,54.95,
    10,59.31,134.81,75.50,
    11,63.48,130.73,67.25,
    12,67.19,118.37,51.18,
    13,52.92,129.28,76.36,
    14,71.99,117.40,45.41
)
d_mean <- mean(df$d)
d_sd <- sd(df$d)
d_se <- d_sd/sqrt(length(df$d))
t_statistic <- d_mean/d_se
n <- 14

# p值
p_value <- 2 * (1 - pt(abs(t_statistic),df = n-1 ))

# 查找95%置信水平下的t分布的临界值
t_critical <- qt(0.975, df=n-1)

# 计算95%置信区间
CI_lower <- d_mean - t_critical * d_se
CI_upper <- d_mean + t_critical * d_se

# 输出结果
cat("95% Confidence Interval:", CI_lower, "to", CI_upper)
```

```{r}

shapiro.test(df$baseline)
shapiro.test(df$ten_days_later)
shapiro.test(df$d)
t.test(df$ten_days_later,df$baseline,paired = TRUE)
#t.test(Pair(df$ten_days_later,df$baseline)~1,data=df)
```

## 两独立样本的均值差异

### 方差相等------t检验

$$H_0:\mu_1-\mu_2=0$$

$$
t=\frac{(\bar X_1-\bar X_2)-(\mu_1-\mu_2)}{S_{\bar X_1-\bar X_2}}=\frac{\bar X_1-\bar X_2}{S_C\sqrt{(\frac{1}{n_1}+\frac{1}{n_2})}}
$$

其中，$S_c^2=\frac{(n_1-1)S_1^2+(n_2-1)S_2^2}{n_1+n_2-2}$

```{r}
df2 <- tibble(
    experimental=c(120.61 ,126.33 ,108.35 ,139.99 ,115.29 ,146.96 ,115.64,
                   124.62 ,121.40 ,134.81 ,130.73 ,118.37 ,129.28 ,117.45),
    control=c(58.23 ,54.50 ,59.47 ,59.64 ,53.77 ,43.48 ,
              54.63 ,71.91 ,53.97 ,49.72 ,61.26 ,78.17,NA,NA)
)

e_mean <- mean(df2$experimental)
e_sd <- sd(df2$experimental)
n1 <- length(df2$experimental)

ctrl_mean <- mean(df2$control,na.rm = TRUE)
ctrl_sd <- sd(df2$control,na.rm = TRUE)
n2 <- length(df2$control)-sum(is.na(df2$control))

Sc_2 <- ((n1-1)*e_sd^2+(n2-1)*ctrl_sd^2)/(n1+n2-2)

t2 <- (e_mean-ctrl_mean)/sqrt(Sc_2*(1/14+1/12))

t.test(df2$experimental,df2$control,var.equal = TRUE)

```

### 方差是否相等------F检验

$$H_0:\frac{\sigma_1^2}{\sigma_2^2}=1$$

$$
F=\frac{\frac {(n_1-1)S_1^2}{\sigma_1^2}/(n_1-1)}{\frac {(n_2-1)S_2^2}{\sigma_2^2}/(n_2-1)}=(\frac{S_1^2}{S_2^2})(\frac{\sigma_2^2}{\sigma_1^2})=\frac{S_1^2}{S_2^2}\sim F(\nu_1,\nu_2),\nu_1=n_1-1,\nu_2=n_2-1
$$

```{r}
# 检验两个样本的方差是否相等
var.test(df2$experimental,df2$control)
```

```{r}
F_stats <- (e_sd^2)/(ctrl_sd^2)
F_stats

# 计算p值
p_value <- 1 - pf(F_stats, df1=13, df2=11, lower.tail =F)
# p_value <- pf(F_stats, df1=13, df2=11)



alpha <- 0.05
confidence_level <- 1 - alpha

# 计算F分布的临界值
f_critical_lower <- qf((1 - confidence_level) / 2, df1 = 13, df2 = 11)
f_critical_upper <- qf(confidence_level, df1 = 13, df2 = 11)

# 计算方差比率的置信区间
ci_lower <- sqrt(f_critical_lower * (ctrl_sd^2 / e_sd^2))
ci_upper <- sqrt(f_critical_upper * (ctrl_sd^2 / e_sd^2))

# 输出结果
cat("95% CI for variances ratio:", ci_lower, "to", ci_upper)
```

### 方差不等------ Approximation t 检验

$$H_0:\mu_1-\mu_2=0$$

$$
t'=\frac{(\bar X_1-\bar X_2)-(\mu_1-\mu_2)}{\sqrt{\frac{S_1^2}{n_1}+\frac{S_2^2}{n_2}}}=\frac{\bar X_1-\bar X_2}{\sqrt{\frac{S_1^2}{n_1}+\frac{S_2^2}{n_2}}}\sim t(\nu ')
$$

#### Cochran & Cox Approximation t-test

强调方差的变异

因为$t'$既不遵循t分布，也不遵循正态分布，因此t'的临界值需要特定的计算方法。

$$
t'_{\alpha/2}=\frac{S^2_{\bar X_1}t_{\nu_1,\alpha/2}+S^2_{\bar X_2}t_{\nu_2,\alpha/2}}{S^2_{\bar X_1}+S^2_{\bar X_2}}
$$

$$
t'_{1-\alpha/2}=\frac{S^2_{\bar X_1}t_{\nu_1,1-\alpha/2}+S^2_{\bar X_2}t_{\nu_2,1-\alpha/2}}{S^2_{\bar X_1}+S^2_{\bar X_2}}
$$ 其中$\nu_1=n_1-1,\nu_2=n_2-1,t_{\nu_1,1-\alpha/2}和t_{\nu_2,1-\alpha/2}$分别是$t_{\nu_1}和t_{\nu_2}$的临界值。

因为t分布是对称的，$t_{\nu,\alpha/2}=-t_{\nu,1-\alpha/2}$，所以$t'_{\alpha/2}=t'_{1-\alpha/2}$。

#### Satterthwaite Approximation t-test

强调自由度

$$
v'=\frac{(\frac{S_1^2}{n_1}+\frac{S_2^2}{n_2})^2}{\frac{(\frac{S_1^2}{n_1})^2}{n_1-1}+\frac{(\frac{S_2^2}{n_2})^2}{n_2-1}}(舍入到最近整数)
$$

### 中心极限定理 大样本量------ Z检验

当$n_1＞30\ \&\ n_2＞30$时，

$$
\bar X_1\dot\sim N(\mu_1,\frac{\sigma^2_1}{n_1})
$$

$$
\bar X_2\dot\sim N(\mu_2,\frac{\sigma^2_2}{n_2})
$$

$$H_0:\mu_1-\mu_2=0$$

$$
Z=\frac{(\bar X_1-\bar X_2)-(\mu_1-\mu_2)}{\sqrt{\frac{\sigma^2_1}{n_1}+\frac{\sigma^2_2}{n_2}}}=\frac{\bar X_1-\bar X_2}{\sqrt{\frac{\sigma^2_1}{n_1}+\frac{\sigma^2_2}{n_2}}}\dot\sim N(0,1)
$$

实际应用中，总体方差未知，使用t 检验，提供了对总体方差不确定性的自然估计。

## 批量t检验

## 功效分析

功效(power) $1-β\approx\Phi(-z_{1-\alpha/2}+\frac{|\mu_1-\mu_2|}{\sqrt {\sigma_1^2/n_1+\sigma_2^2/n_2}})$

样本量

1.  两组样本量相等 $$
    n=\frac{(\sigma_1^2+\sigma_1^2)(z_{1-\alpha/2}+z_{1-\beta})^2}{(\mu_1-\mu_2)^2}
    $$

2.  两组样本量不等（$n_2=kn_1$） $$
    n_1=\frac{(\sigma_1^2+\sigma_1^2/k)(z_{1-\alpha/2}+z_{1-\beta})^2}{(\mu_1-\mu_2)^2}
    $$

    $$
    n_2=\frac{(k\sigma_1^2+\sigma_1^2)(z_{1-\alpha/2}+z_{1-\beta})^2}{(\mu_1-\mu_2)^2}
    $$
