# Cox比例风险模型

Cox比例风险模型是一种半参数方法

## 风险函数

$$
\begin{aligned}
h(t)=&\lim_{\Delta t\to 0}\frac{P(t\le T<t+\Delta t|T\ge t)}{\Delta t}\\
=&\lim_{\Delta t\to 0}\frac{P(t\le T<t+\Delta t\ \&\ T\ge t)}{\Delta t·P(T\ge t) }\\
=&\lim_{\Delta t\to 0}\frac{S(t)- S(t+\Delta t)}{\Delta t·S(t)}\\
=&-\frac{d(\ln S(t))}{dt}
\end{aligned}
$$

推导出 $S(t)=e^{-\int_0^t h(u)du}$

$$
\begin{aligned}
h(t)\Delta t=&P(t\le T<t+\Delta t|T\ge t)
=\frac{P(t\le T<t+\Delta t\ \&\ T\ge t)}{P(T\ge t) }\\
=&\frac{P(t\le T<t+\Delta t)}{P(T\ge t) }\\
=&\frac{f(t)\Delta t}{S(t)}
\end{aligned}
$$

推导出 $f(t)=h(t)S(t)$

## 风险率

对于有风险因子$x_1,x_2,...,x_k$ 的个体在时间 t 的风险率$h(t|x_1,x_2,...,x_k)$

$$ h(t|x_1,x_2,...,x_k)=h_0(t)g(x_1,x_2,...,x_k)=h_0(t)exp(\sum_{j=1}^k\beta_jx_j) $$

其中

1.  $h0 (t)$是给定所有风险因子（协变量）为零的随时间变化的**基线风险函数**。

2.  $g(X)$是**k个独立风险因子**的集合函数，代表变量的风险效应。

3.  $β_j$是部分回归系数，表示风险比的比例变化。

## 风险比（hazard ratio）

假设有两个个体，分别具有独立变量，两个个体的风险函数之比称为风险比

$$ HR=\frac{h(t|x_1,x_2,...,x_k)}{h(t|x_1^*,x_2^*,...,x_k^*)}=exp(\sum_{j=1}^k\beta_j(x_j-x_j^*)) $$

### 比例风险假设（proportional hazards assumption）

Cox 模型假设任意两组之间的 HR 随时间保持不变

$$ \frac{h(t)}{h_0(t)}=exp(\sum_{j=1}^k\beta_jx_j) $$

### 模型系数的估计

条件死亡概率和局部似然函数方法

$$ \ln L_p(\beta)=\sum_{i=1}^{d}\left[ \sum_{j=1}^k\beta_jx_{ij}-\ln\sum_{m\in R_i}exp( \sum_{j=1}^k\beta_jx_{mj})         \right] $$

Newton-Raphson iterative method

$$  \begin{cases}  \frac{\partial \ln L_p(\beta)}{\partial \beta_1}=0\\ \frac{\partial \ln L_p(\beta)}{\partial \beta_2}=0\\ \vdots\\ \frac{\partial \ln L_p(\beta)}{\partial \beta_k}=0\\ \end{cases} $$

### 模型系数的假设检验

1.  Wald‘s test

    检验是否有独立变量需要被消除，统计量$Z=b_j/S_{b_j}$

    当样本量足够大时，Z服从标准正态分布，Z^2^ 服从自由度为1 的$\chi^2$ 分布

    $$ \chi^2_W=(b_j/S_{b_j})^2\sim \chi^2(1) $$

2.  Partial likelihood Ratio test

    主要用于非显著性变量的消除，新变量的引入和模型的比较。

    $$ \chi^2_{LR}=2\left[ \ln L_p(\beta_k)-\ln L_p(\beta_{k-1}) \right]\sim\chi^2(1) $$

    其中分别是包含 k 个和 k-1 个（不包含要检验的第 j 个变量）独立变量的对数局部似然函数

## 示例

```{r}
library(survminer)
library(survival)
df <- survival::rotterdam
df <- df %>% mutate(dtime_yrs = dtime/365.25,
                    status = death)

# 拟合Cox比例风险模型 
cox_model <- coxph(Surv(dtime_yrs, status) ~ hormon + chemo + size + er + pgr + nodes + meno + grade + age, data = df)
# 查看模型结果 
summary(cox_model)  
```

例如，与未接受激素治疗的患者相比，在任何给定时间接受激素治疗患者的结局（死亡）概率为0.9366。换句话说，他们的生存率提高了6.34%。对于每个组，我们比较了该特征的存在（=1）和不存在（=0）。例如，对于激素治疗，我们有2600名患者没有接受激素治疗，而300名患者接受了激素治疗。因此，系数是指接受治疗与不接受治疗的对数风险率的变化，换句话说，“不接受激素治疗”组是我们的参考。

在解释 Cox regresison 的结果之前，请验证是否遵循比例风险假设。

Cox 模型假设任意两组之间的 HR 随时间保持不变。我们可以使用 cox.zph() 非常轻松地对其进行测试。

```{r}
test <- survival::cox.zph(cox_model)
test
```

基于Schoenfeld residuals 的比例风险假设

```{r}
# 绘制每个协变量随时间变化的 Schoenfeld 残差
survminer::ggcoxzph(test, point.size = 0.1)
```

**如果残差随时间显示清晰的模式，则可能表示违反了比例风险假设。**

**一些有助于解释的提示：**

-   **无模式（常数残差）：如果残差随机分布在零附近，没有明确的趋势或模式，则表明比例风险假设是合理的：）**

-   **线性趋势：残差随时间变化的线性趋势（增加或减少）可能表明违反了比例风险假设。例如，如果残差在一段时间内始终为正或负，则表示存在时间相关效应。**

-   **非线性模式：如果残差表现出非线性模式或特定形状（例如，U 形、V 形），则可能表示偏离比例风险。**

-   **并行度：平行度意味着残差的分布和分布在时间上相对恒定。如果残差随时间变宽或变窄，则可能表明违反了假设。**

```{r}

###  Concordance index

c_index <- function(data, indices) {
    dat <- data[indices, ]
    
    # 使用字符向量构建公式
    formula_str <- paste("Surv(dtime_yrs, status) ~ hormon + chemo + size + er + pgr + nodes + meno + grade + age")
    fit <- cph(formula = as.formula(formula_str), 
               data = dat, x = TRUE, y = TRUE, surv = TRUE)
    
    pred <- predict(fit, newdata = dat)
    
    # 直接使用 Surv 对象来避免警告
    C_index <- 1 - rcorrcens(Surv(dat$dtime_yrs, dat$status) ~ pred)[1]
    
    return(C_index)
}
library(rms)
c_index(data=df ,indices = 1:nrow(df))

library(boot)
set.seed(1234)
boot_c_index <- boot(data = df,statistic = c_index, R = 200)
boot_c_index 

boot.ci(boot_c_index, conf = 0.95, type = c("norm","basic"))

```

## 森林图

```{r}
ggforest(cox_model, data = df)
```
