# Cox比例风险模型

Cox比例风险模型是一种半参数方法

## 风险函数

$$ 
\begin{aligned} h(t)=&\lim_{\Delta t\to 0}\frac{P(t\le T<t+\Delta t|T\ge t)}{\Delta t}\\ =&\lim_{\Delta t\to 0}\frac{P(t\le T<t+\Delta t\ \&\ T\ge t)}{\Delta t·P(T\ge t) }\\ =&\lim_{\Delta t\to 0}\frac{S(t)- S(t+\Delta t)}{\Delta t·S(t)}\\ =&-\frac{d(\ln S(t))}{dt} \end{aligned} 
$$

## 风险率

对于有风险因子$x_1,x_2,...,x_k$ 的个体在时间 t 的风险率$h(t|x_1,x_2,...,x_k)$

$$ h(t|x_1,x_2,...,x_k)=h_0(t)g(x_1,x_2,...,x_k)=h_0(t)exp(\sum_{j=1}^k\beta_jx_j) $$

其中

1.  $h0 (t)$是给定所有风险因子（协变量）为零的随时间变化的**基线风险函数**。

2.  $g(X)$是**k个独立风险因子**的集合函数，代表变量的风险效应。

3.  $β_j$是部分回归系数，表示风险比的比例变化。

## 比例风险假设

（proportional hazards assumption）

$$ \frac{h(t)}{h_0(t)}=exp(\sum_{j=1}^k\beta_jx_j) $$

## 风险比（hazard ratio）

假设有两个个体，分别具有独立变量，两个个体的风险函数之比称为风险比

$$ HR=\frac{h(t|x_1,x_2,...,x_k)}{h(t|x_1^*,x_2^*,...,x_k^*)}=exp(\sum_{j=1}^k\beta_j(x_j-x_j^*)) $$

```{r}
df <- read_csv("data/log-rank-survival.csv")


library(survminer)
library(survival)
# 使用 Kaplan-Meier 方法创建一个Surv对象
surv_formula <- Surv(Days,status)~treatment

# 拟合Cox比例风险模型 
cox_model <- coxph(surv_formula, data = df)  
# 查看模型结果 
summary(cox_model)  
# 检查比例风险假设 
cox.zph(cox_model)
```

### 模型系数的估计

条件死亡概率和局部似然函数方法

$$ \ln L_p(\beta)=\sum_{i=1}^{d}\left[ \sum_{j=1}^k\beta_jx_{ij}-\ln\sum_{m\in R_i}exp( \sum_{j=1}^k\beta_jx_{mj})         \right] $$

Newton-Raphson iterative method

$$  \begin{cases}  \frac{\partial \ln L_p(\beta)}{\partial \beta_1}=0\\ \frac{\partial \ln L_p(\beta)}{\partial \beta_2}=0\\ \vdots\\ \frac{\partial \ln L_p(\beta)}{\partial \beta_k}=0\\ \end{cases} $$

### 模型系数的假设检验

1.  Wald‘s test

    检验是否有独立变量需要被消除，统计量$Z=b_j/S_{b_j}$

    当样本量足够大时，Z服从标准正态分布，Z^2^ 服从自由度为1 的$\chi^2$ 分布

    $$ \chi^2_W=(b_j/S_{b_j})^2\sim \chi^2(1) $$

2.  Partial likelihood Ratio test

    主要用于非显著性变量的消除，新变量的引入和模型的比较。

    $$ \chi^2_{LR}=2\left[ \ln L_p(\beta_k)-\ln L_p(\beta_{k-1}) \right]\sim\chi^2(1) $$

    其中分别是包含 k 个和 k-1 个（不包含要检验的第 j 个变量）独立变量的对数局部似然函数

```{r}
# 加载必要的包
library(survival)
library(dplyr)
library(kableExtra)

# 假设你有一个Cox回归模型的结果
# 示例数据集：肺癌数据
data(lung)
fit <- coxph(Surv(time, status) ~ age + sex + ph.ecog, data = lung)

# 提取结果
summary_fit <- summary(fit)
HR <- summary_fit$coef[,2]  # 提取风险比
lower_CI <- summary_fit$conf.int[,3]  # 提取95%CI的下界
upper_CI <- summary_fit$conf.int[,4]  # 提取95%CI的上界
variables <- rownames(summary_fit$coef)  # 提取变量名

# 创建数据框
results_df <- data.frame(
  Variable = variables,
  HR = HR,
  Lower_CI = lower_CI,
  Upper_CI = upper_CI
)

# 自定义误差线显示
results_df <- results_df %>%
  mutate(
    HR_CI = paste0(round(HR, 2), " (", round(Lower_CI, 2), "-", round(Upper_CI, 2), ")"),
    Error_Line = paste0(
      round(Lower_CI, 2), " ", 
      paste(rep("─", 10), collapse = ""),  # 模拟误差线
      " ", round(Upper_CI, 2)
    )
  )

# 绘制表格，包含误差线
results_df %>%
  select(Variable, HR_CI, Error_Line) %>%
  kable() %>%
  kable_styling(bootstrap_options = c("striped", "hover", "condensed"))

```
