# 描述性统计 {.unnumbered}

## 基本概念

-   **同质 (Homogeneity)**：指数据样本的同质性，即样本中各个个体之间的相似性或一致性。

-   **变异 (Variation)**：指数据样本中各个个体之间的差异性或变化程度。

-   **总体 (Population)**：研究对象的全部个体的集合。描述总体特征的统计学指标称为参数 (Parameter)。

-   **样本 (Sample)**：从总体中抽取的一部分个体。由样本计算出的特征指标称为统计量 (Statistic)。

-   **变量 (Variable)**：随机变量的简称，是研究对象的属性或特征，可以在不同个体之间或同一个体在不同时间上取不同值。

-   **数据 (Data)**：变量的观测值

## 数据类型及其分布

### 定量数据（quantitative data）

#### 连续型

a.  正态分布：t 检验，方差分析，相关性检验

$$
f(x)= \frac{1}{\sqrt{2πσ^2}} e^{\frac {−(x−μ) ^2 }{2σ^2 }}
$$

其中，，$\mu$是均值， $\sigma$是标准差

```{r}
library(ggplot2)
library(tibble)
# 标准正态分布
normal_data <- tibble(x = seq(-5, 5, length.out = 500),
                      y = dnorm(x, mean = 0, sd = 1))


ggplot(normal_data, aes(x = x, y = y)) +
    geom_line() +
    ggtitle("Normal Distribution")
```

b.  对数正态分布：非参数检验

c.  指数分布：广义线性模型，对数秩（log-rank ）检验

$$
f(x)=λe^{−λx}，x\ge 0
$$

其中，默认(rate)：$\lambda = 1$。

```{r}
# 指数分布
exponential_data <- tibble(x = seq(0, 3, length.out = 100),
                           y = dexp(x, rate = 1))


ggplot(exponential_data, aes(x = x, y = y)) +
    geom_line() +
    ggtitle("Exponential Distribution")
```

d.  均匀分布

#### 离散型

a.  二项分布

$$
    P(x)=\binom{n}{x}p^x(1-p)^{n-x} 
$$

```{r}
# 二项分布
binomial_data <- tibble(x = 0:100, y = dbinom(x, size = 100, prob = 0.5))

ggplot(binomial_data, aes(x = x, y = y, color = y)) +
    geom_bar(stat = "identity") +
    ggtitle("Binomial Distribution")
```

b.  负二项分布：`DESeq2` 差异分析

$$
    P(x)=\frac{\Gamma(x+n)}{\Gamma(n)\ x!}p^n(1-p)^x
$$

其中，均值 $\mu = \frac{n(1-p)}{p}$，方差 $\frac{(1-p)}{p^2}$。

```{r}
# 负二项分布
negative_binomial_data <- tibble(x = 0:20, y =  dnbinom(x, size = 1, prob = 0.5))

ggplot(negative_binomial_data, aes(x = x, y = y)) +
    geom_bar(stat = "identity") +
    ggtitle("Negative Binomial Distribution")
```

c.  泊松分布

$$
P(x)=\frac{\lambda^x e^{-\lambda}}{x!}，E(X)=Var(X)=λ
$$

```{r}
# 泊松分布
poisson_data <- tibble(x = 0:20,
                       y = dpois(x, lambda = 5))

ggplot(poisson_data, aes(x = x, y = y)) +
    geom_bar(stat = "identity") +
    ggtitle("Poisson Distribution")
```

d.  超几何分布

Hypergeometric Distribution，不放回抽样

$$
P(x)=\frac{\binom {m}{x}\binom{n}{k-x}}{\binom{m+n}{k}}；x=0，...，k；p=m/(m+n) ；N=m+n
$$

其中，$p = \frac{m}{m+n}$，$N = m+n$，均值 $E[X] = \mu = kp$，方差 $Var(X) = kp(1-p) \frac{(m+n-1)}{(m+n-k)}$。

```{r}
# 超几何分布
hypergeometric_data <- tibble(x = 0:9, y = dhyper(x, m = 10,n = 7,k = 8))

ggplot(hypergeometric_data, aes(x = x, y = y)) +
    geom_bar(stat = "identity") +
    ggtitle("Hypergeometric Distribution")
```

### 定性数据（qualitative data）

i.  名义型（nominal）

ii. 有序型（ordered）

## 数据可视化
