# 描述性统计 {.unnumbered}

## 基本概念

同质homogeneity

变异variation

总体population，描述总体特征的统计学指标称为参数parameter

样本sample，由样本计算出的特征指标称为统计量statistic

## 变量

变量（variable）是随机变量的简称。

变量的观测值称为数据（data）。

## 数据类型

1.  定量数据（quantitative data）

    i.  连续型

        a.  正态分布：t 检验，方差分析，相关性检验

            ```{r}
            library(ggplot2)

            # 正态分布
            normal_data <- tibble(x = seq(-5, 5, length.out = 500),
                                  y = dnorm(x, mean = 0, sd = 1))

            ggplot(normal_data, aes(x = x, y = y)) +
                geom_line() +
                ggtitle("Normal Distribution")
            ```

        b.  对数正态分布：非参数检验

        c.  指数分布：对数秩（log-rank ）检验

            ```{r}
            # 指数分布
            exponential_data <- tibble(x = seq(0, 3, length.out = 100),
                                       y = dexp(x, rate = 1))


            ggplot(exponential_data, aes(x = x, y = y)) +
                geom_line() +
                ggtitle("Exponential Distribution")
            ```

        d.  均匀分布

    ii. 离散型

        a.  二项分布

            ```{r}
            # 二项分布
            binomial_data <- tibble(x = 0:100,
                                    y = dbinom(x, size = 100, prob = 0.5))

            ggplot(binomial_data, aes(x = x, y = y)) +
                geom_bar(stat = "identity") +
                ggtitle("Binomial Distribution")
            ```

        b.  负二项分布：`DESeq2` 差异分析

            ```{r}

            # 负二项分布
            negative_binomial_data <- tibble(x = 0:20,
                                             y =  dnbinom(x, size = 1, prob = 0.5))

            ggplot(negative_binomial_data, aes(x = x, y = y)) +
                geom_bar(stat = "identity") +
                ggtitle("Negative Binomial Distribution")
            ```

        c.  超几何分布

        d.  泊松分布

            ```{r}
            # 泊松分布
            poisson_data <- tibble(x = 0:20,
                                   y = dpois(x, lambda = 5))

            ggplot(poisson_data, aes(x = x, y = y)) +
                geom_bar(stat = "identity") +
                ggtitle("Poisson Distribution")
            ```

<!-- -->

2.  定性数据（qualitative data）

    i.  无序分类数据

    ii. 有序分类数据

## 数据可视化
