# 广义估计方程

[Mixed Effects Models and Extensions in Ecology with R 第12章](https://link.springer.com/book/10.1007/978-0-387-87458-6)

广义估计方程（Generalized Estimating Equations，GEE）是一种用于分析重复测量或相关数据的统计方法。 GEE的核心思想是通过建立一个`广义线性模型`来估计一组总体均值参数，同时考虑数据的相关性结构和缺失数据，而不依赖于特定的分布假设，从而使其适用于多种数据类型，包括二项分布、正态分布、负二项分布。

广义估计方程用于处理具有组内相关性的非正态分布数据。模型形式类似于广义线性模型，但使用了估计方程来考虑组内相关性。

## 数据集下载

[数据集 Analyzing ecological data](https://github.com/romunov/AED)

```{r}
rfb <- read_delim("data/AED/RiceFieldBirds.txt")
rfb$richness <- rowSums(rfb[, 8:56] > 0)
rfb |> mutate(
    FIELD = factor(FIELD),
    SPTREAT = factor(SPTREAT),
    log_AREA = log(rfb$AREA),
    DEPTH2 = DEPTH ^ 2,
    .after = 4
) -> rfb


ggplot(rfb, aes(Time, richness)) +
    geom_point(pch = 21) +
    geom_smooth(method = "loess", se = F) +
    facet_wrap(vars(FIELD), labeller = "label_both")
```

```{r}
owls <- read_delim("data/AED/Owls.txt")

owls |>
    mutate(NCalls = SiblingNegotiation, log_broodsize = log(BroodSize), ) ->
    owls
```

```{r}
de <- read_delim("data/AED/DeerEcervi.txt")

de |>
    mutate(
        Ecervi_binary = if_else(Ecervi > 0, 1, Ecervi),
        Sex = factor(Sex),
        Length_center = scale(Length, center = T , scale = F),
    ) -> de
```

## `gee`

<https://www.statsmodels.org/stable//gee.html>

```{r}


library(nlme)
Oxboys |> head(n=18)

df_long <- Oxboys
```

```{r}
library(gee)

g1 <- gee(height~age,data = df_long ,id = Subject,corstr = "AR-M",Mv = 1)
g1
summary(g1)


data(epil,package = "MASS")
gee1 <- gee(y ~ age + trt + base,id=subject,data = epil,family = poisson,corstr ="exchangeable" )
summary(gee1)
```

## `geepack`

```{r}
library(geepack)

rfb_gee <- geeglm(richness ~ offset(log_AREA) +SPTREAT + DEPTH +DEPTH2,
            family = poisson(link = "log"),
            data = rfb,
            id=FIELD,
            corstr = "ar1")

summary(rfb_gee)
rfb_gee2 <- geeglm(richness ~ offset(log_AREA) +SPTREAT ,
            family = poisson(link = "log"),
            data = rfb,
            id=FIELD,
            corstr = "ar1")

# Wald's Test
anova(rfb_gee,rfb_gee2)
```

$$
E(Y_{is})=\mu_{is}=e^{-0.678+0.0498×DEPTH-0.001×DEPTH^2-0.522×SPTREAT_{is}}\\
var(Y_{is})= 2.33 × \mu_{is} \\
cor(Y_{is},Y_{it})=0.422^{|s-t|}
$$

作业相关矩阵 `corstr` ，比较QIC，一般越小越好。

```{r}
QIC(rfb_gee)
QIC(rfb_gee2)
```

## GLM 连接函数

GLM的形式如下：

$$ g(\mu_{ij})=\beta_0+\beta_1x_{ij_1}+\beta_2x_{ij_2}+...+\beta_px_{ij_p} $$

其中，`g()` 是一个连接函数，用于将自变量的线性组合与因变量的均值联系起来。常见的连接函数包括恒等连接函数（identity）、logistic连接函数（logit）、逆正弦连接函数（inverse sine）函数等。`i` 表示观测对象的索引，`j` 表示时间点或相关性结构的索引，`uij` 表示因变量的均值，`β` 表示待估计的系数，`Xij` 表示自变量。

$$
\eta = \beta  \mathbf{X}+ \alpha
$$

$$
E(y)=g^{-1}(\eta)
$$

对于计数数据：

$$
E(y)=e^{\eta}=e^{\beta \mathbf{X} +\alpha}, 此时g(\mu)=\ln(\mu)=\mathbf{X}\beta
$$

```{r}
rfb_glm <- glm(richness ~ offset(log_AREA) +SPTREAT + DEPTH +DEPTH2,
            family = quasipoisson(link = "log"),
            data = rfb)

owls_glm <- glm(
    NCalls ~ offset(log_broodsize) + SexParent * FoodTreatment + SexParent *
        ArrivalTime,
    family = poisson(link = "log"),
    data = owls
)

```

对于二分类数据：

$$
E(y)=\frac{e^{\beta \mathbf{X} +\alpha}}{1+e^{\beta\mathbf{X}+\alpha}}, 此时g(\mu)=\ln(\frac{\mu}{1-\mu})=logit(\mu)
$$

```{r}
de_glm <- glm(Ecervi_binary ~ Length_center *Sex,
              family = binomial(link = "logit"),
              data = de)
summary(de_glm)
```

## 方差

$$
var(Y_{is}|X_{is})=\Phi × \nu(\mu_{is})
$$

其中，Φ 是scale parameter （overdispersion），v() 是方差函数。

## 相关性结构

R(α) （working correlation）

1.  非结构化相关：cor(Y~is~,Y~it~)=α~st~

2.  自回归相关：cor(Y~is~,Y~it~)=α^\|s-t\|^

3.  exchangeable 等相关：cor(Y~is~,Y~it~)=α

4.  independence，独立，cor(Y~is~,Y~it~)=**I**

## GEE

GLM的期望和方差：

$$ E(Y_{ij})=b'(\theta_{ij})\\ Var(Y_{ij})=b''(\theta_{ij})\ \Phi $$

假定潜在的随机成分V~i~ ：

$$
V_i=A_i^{1/2}R(\alpha)A_i^{1/2}\ \Phi
$$

其中，`Ai =diag（b''(θi1)，...，b''(θij)）` 。

GEE的形式如下：

$$
U(\beta)=\sum_{i=1}^{n} D'_iV_i^{-1}(y_i-\mu_i)=0
$$

其中，\$U(β) \$是一个包含待估计参数的函数，quasi-deviance $D'_i = \left(\frac{\partial \mu_i}{\partial \beta}\right)'$，$V_i$ 是方差-协方差矩阵，$R(\alpha)$ 是相关性结构矩阵，y 是观测数据，μ 是模型的均值预测值。采用迭代重复加权最小二乘法（iteratively reweighted least squares ，IWLS)），偏微分方程估计参数。
