# 广义估计方程

广义估计方程（Generalized Estimating Equations，GEE）用于分析重复测量、相关数据的统计推断。GEE的核心思想是通过建立一个`广义线性模型`来估计一组总体平均参数，同时考虑数据的相关性结构和缺失数据，而不需要假设数据的具体分布形式，从而使其适用于各组类型的数据，包括二项分布、正态分布、负二项分布、泊松分布等。

GLM的形式如下：

$$
g(\mu_{ij})=\beta_0+\beta_1x_{ij_1}+\beta_2x_{ij_2}+...+\beta_px_{ij_p}
$$

其中，`g()` 是一个连接函数，用于将自变量的线性组合与因变量的均值联系起来。常见的连接函数包括恒等连接函数（identity）、logistic连接函数（logit）、逆正弦连接函数（inverse sine）函数等。`i` 表示观测对象的索引，`j` 表示时间点或相关性结构的索引，`uij` 表示因变量的均值，`β` 表示待估计的系数，`Xij` 表示自变量。

GEE的形式如下：

$$
U(\beta)=X^TAW(\mu)(Y-\mu)=0
$$

其中U(β) 是一个包含待估计参数的函数，X是设计矩阵，A是相关性结构矩阵，W(μ) 是权重矩阵，Y 是观测数据，μ 是模型的均值预测值。采用迭代重复加权最小二乘法（iteratively reweighted least squares (IWLS)），求解方程。

```{r}
library(nlme)

data(epil,package = "MASS")
Oxboys |> head(n=18)


df_long <- Oxboys
```

## `gee`

<https://www.statsmodels.org/stable//gee.html>

```{r}
library(gee)

g1 <- gee(height~age,data = df_long ,id = Subject,corstr = "AR-M",Mv = 1)
g1
summary(g1)


gee1 <- gee(y ~ age + trt + base,id=subject,data = epil,family = poisson,corstr ="exchangeable" )
summary(gee1)
```

## `geepack`

```{r}
library(geepack)
g2 <- geeglm(height~age,data = df_long ,id = Subject,corstr = "ar1")
g2

summary(g2)

gee2 <- geeglm(y ~ age + trt + base,id=subject,data = epil,
               family = poisson(link = "log"),
               corstr ="exchangeable",std.err = "san.se" )
summary(gee2)
```

作业相关矩阵 `corstr` ，比较QIC，一般越小越好。

-   independence，独立

-   exchangeable，等相关

-   ar1，一阶自回归

-   unstructured，非结构化相关

```{r}
QIC(g2)
```

```{r}
df <- read_delim("data/麻醉诱导时相.txt")
df_long <- df |> pivot_longer(
    cols = starts_with("t"),
    names_to = "time",
    values_to = "SBP"
)


```

```{r}
g3 <- geeglm(SBP~ group * time,data = df_long ,id = id,corstr = "ar1")

g3
summary(g3)
QIC(g3)
```
