```{r}
# 加载必要的包
library(tidyverse)
library(afex)      # 进行方差分析
library(emmeans)   # 事后分析
library(car)       # 用于假设检验
library(MASS)      # 用于正态性检验


set.seed(123)
df <- tibble(
    id=1:30 %>% as.factor(),
    group = rep(c("A","B","C"), each = 10) %>% as.factor(),
    t1 = rnorm(30, mean = 8, sd = 1),
    t2 = rnorm(30, mean = 7, sd = 2),
    t3 = rnorm(30, mean = 3, sd = 1)
    
)
# 数据准备：已转换为长格式的 df_long
df_long <- df %>%
    pivot_longer(cols = starts_with("t"),
                 names_to = "time",
                 values_to = "volume") %>%
    mutate(time = factor(time, levels = c("t1", "t2", "t3")),
           group = factor(group))


```

```{r}
# 重复测量方差分析
anova_results <- aov_ez(id = "id", 
                        dv = "volume", 
                        within = "time", 
                        between = "group", 
                        data = df_long)
anova_results %>% summary()


```

```{r}
anova_results$lm
anova_results$lm$contrasts
contr.sum(c("A","B","C"))
```

在 `anova_results$lm` 中，`group` 因子采用了 `contr.sum` 对比编码，而手动拟合的模型（`lm(cbind(t1, t2, t3) ~ group, data = df)`) 默认使用的是 `contr.treatment`，即 “treatment” 对比编码（参考水平为第一个因子水平）。这两种对比编码方式的结果系数解释略有不同，从而导致了系数值的差异。

## mlm

```{r}


lm_aov <-  lm(formula = cbind(t1, t2, t3) ~ group, data = df)

lm_aov$contrasts
contr.treatment(c("A","B","C"))


# 使用 contr.sum 对比编码
contrasts(df$group) <- contr.sum(levels(df$group))


df$group

lm_aov2 <-  lm(formula = cbind(t1, t2, t3) ~ group, data = df)

lm_aov2
```

`contr.treatment` 编码（Treatment Coding）

-   **定义**：也称为“dummy”编码或“参考水平编码”。

-   **目的**：在回归模型中将第一个水平（参考水平）作为基准。

-   **机制**：模型中每个因子水平的系数表示相对于参考水平的偏离。

-   **编码方式**：例如对于一个三水平因子 `group = {A, B, C}`，使用 `contr.treatment` 时，模型中会以 `A` 作为基准，生成两个对比变量 `groupB` 和 `groupC`。这两个对比变量的系数解释如下：

    -   `groupB` 的系数表示 B 相对于 A 的平均差异。

    -   `groupC` 的系数表示 C 相对于 A 的平均差异。

`contr.sum` 编码（Sum Coding）

-   **定义**：也称为“和对比编码”或“效果编码”。

-   **目的**：确保所有因子水平的系数和为 0。

-   **机制**：每个因子水平的系数表示该水平相对于因子的总体平均值的偏差。

-   **编码方式**：对于同样的三水平因子 `group = {A, B, C}`，使用 `contr.sum` 时，模型会生成两个对比变量（与水平数减 1 一致），但它们的解释不同于 `contr.treatment`。

    -   `group1` 表示 A 和总体平均值的偏差。

    -   `group2` 表示 B 和总体平均值的偏差。

    -   C 的偏差通过 `group1` 和 `group2` 的相加可以得到。

## 球形检验

```{r}
mauchly <- df_long %>% rstatix::anova_test(
    dv = volume,
    wid = id,
    between = group,
    within = time,
    type = "3",detailed = T
)
mauchly$`Mauchly's Test for Sphericity`
```

```{r}
# 正态性假设检验
shapiro_test <- by(df_long$volume, df_long$time, shapiro.test)
shapiro_test

# 成对比较
emmeans_results <- emmeans(anova_results, ~ group | time)

pairwise_comparisons <- contrast(emmeans_results, method = "pairwise")
pairwise_comparisons

emmeans(anova_results, pairwise ~  time| group)



# 使用 car::Anova 进行多变量检验
anova_results <- Anova(lm_aov2, idata = data.frame(time = factor(c("t1", "t2", "t3"))), idesign = ~time, type = "III")

summary(anova_results, multivariate = TRUE)  # 查看多变量检验结果
```
