# 方差齐性检验

## 两组

### F 检验

F 检验：比较两组的方差。数据必须呈正态分布。

**步骤**：

1.  检查数据是否呈正态分布（例如使用 Shapiro-Wilk 检验）。

2.  进行 F 检验以比较两组的方差。

```{r}
df <- tibble(
    ctrl=c(2,6,13,5,8,9,12,11,8,10,12,14,13,6,7,4),
    trt=c(8,6,8,9,12,12,14,15,16,17,14,12,11,8,10,10)
)
df
var.test(df$ctrl,df$trt)

res <- var.test(len ~ supp, data = ToothGrowth)
res
```

p 值为 p = 0.2，大于显著性水平 0.05，可以认为两个方差之间没有显著差异。

## 多组

### Bartlett 检验

Bartlett 检验：比较两组或多组的方差。数据必须呈正态分布。

具有一个自变量的 Bartlett 检验

```{r}
res <- bartlett.test(weight ~ group, data = PlantGrowth)
res
```

具有多个自变量的 Bartlett 检验：必须使用`interaction（）` 函数将多个因子折叠成一个包含因子所有组合的变量

```{r}

with(ToothGrowth,interaction(supp,dose)) |> levels()



bartlett.test(len ~ interaction(supp,dose), data=ToothGrowth)
```

### Levene's 检验

Levene's 检验：Bartlett 检验的可靠替代方案，对偏离正态不太敏感。

-   Levene 检验有三个版本：

    -   使用**平均值（原始）**

    -   使用**中位数（**Brown-Forsythe扩展**）**

    -   **10% trimmed mean（**Brown-Forsythe扩展**）**

::: callout-note
Levene 检验是文献中最常用的检验。
:::

```{r}
library(car)
# Levene's test with one independent variable
leveneTest(weight ~ group, data = PlantGrowth,center=mean)
leveneTest(weight ~ group, data = PlantGrowth,center=mean,trim=0.1)
leveneTest(weight ~ group, data = PlantGrowth,center=median)

rstatix::levene_test(PlantGrowth,weight ~ group,center = mean)
```

```{r}
# Levene's test with multiple independent variables
ToothGrowth$dose <- factor(ToothGrowth$dose)
leveneTest(len ~ supp*dose, data = ToothGrowth)
```

-   Brown-Forsythe 检验 作为 Levene 检验的扩展，特别适用于处理非正态数据。

```{r}
leveneTest(weight ~ group, data = PlantGrowth,center=median)
HH::hov(weight ~ group, data = PlantGrowth)
```

### Fligner-Killeen 检验

Fligner-Killeen 检验：一种非参数检验，对偏离正态非常稳健。

```{r}
fligner.test(weight ~ group, data = PlantGrowth)
```
